臺灣花蓮地方法院刑事判決　　　　　　　96年度簡上字第30號
上　訴　人
即　被　告　丙○○
選任辯護人　吳明益律師
　　　　　　林政雄律師
上列上訴人即被告因違反電子遊戲場業管理條例案件，不服本院
花蓮簡易庭中華民國95年11月29日95年度花簡字第1074號之第一
審判決（聲請簡易判決處刑案號為95年度偵字第37號），提起上
訴，本院認有刑事訴訟法第451條之1第 4項但書情形，逕為第一
審判決如下：
    主    文
原判決撤銷。
丙○○無罪。
    理  由
一、本件聲請簡易判決處刑意旨略以：被告丙○○係設於花蓮市
    ○○○路80號 2樓TOUCH概念休閒館責責人，明知非依電子遊
    戲場業管理條例規定辦理營利事業登記者，不得經營電子遊
    戲場業，竟於民國94年 7月底起，未經辦理登記即在上址擺
    設電子遊戲機10台。嗣於同年10月11日下午 2時35分許，為
    警在上址查獲，並扣得IC板10塊。因認被告係涉犯違反電子
    遊戲場業管理條例第15條之規定，應依同條例第22條處罰云
    云。
二、按犯罪應依證據認定之，無證據不得認定其犯罪事實；又不
    能證明被告犯罪者，應諭知被告無罪之判決，刑事訴訟法第
    154條第2項、第301條第1項分別定有明文。又事實之認定，
    應憑證據，如未能發現相當證據，或證據不足以證明，自不
    能以推測或擬制之方法，為裁判基礎（最高法院40年台上字
    第86號判例參照）。再者，認定不利於被告之事實，須依積
    極證據，苟積極證據不足為不利於被告事實認定時，即應為
    有利於被告之認定，更不必有何有利之證據，有最高法院30
    年上字第816號判例可參。
三、本件檢察官認為上訴人即被告涉有上開違反電子遊戲場業管
    理條例罪嫌，係以被告之警詢證詞、照片 6張、臨檢紀錄表
    、經濟部經商字第09200522410號函及扣案 IC板10塊為其依
    據，固非無據，訊據被告對於有於上開時間、地點擺設系爭
    機台營利等情坦承不諱，惟堅決否認有上開違反電子遊戲場
    業管理條例犯行，辯稱：電子遊戲場業管理條例所規範之電
    子遊戲機，依照該條例第4條第1項係指利用電、電子、電腦
    、機械或其他類似方式操縱以產生或顯示聲光影像、圖案、
    動作之遊樂機具，或利用上述方式操縱鋼珠或鋼片發射之遊
    樂機具。但未具影像、圖案，僅供兒童騎乘者，不包括在內
    。然而，系爭10台遊戲機台，均經經濟部評鑑非屬該條例所
    規範「電子遊戲機」，故而，被告自無須依照該條例第15條
    之規定，辦理營利事業登記，自亦無刑事罪責等語置辯。經
    查：
(一)、查扣案之10機台，其種類分為「金歡禧景品販賣機」 3台、
    「星座物語禮品販賣機」2台、「觸控資訊」（即EZTOUCH）
    2台、「金蘋果樂園販賣機」2台及「街頭籃機」 1台，上開
    機台分別經經濟部電子遊戲機評鑑委員會鑑定，均為「非屬
    電子遊戲機」，此有經濟部91年11月25日經商字第09102274
    480號函、93年7月27日經商字第09302124250號函、91年6月
    17日經商字第0910212820號函、92年3月24日經商字第09202
    061570號函、94年8月22日經商字第09402417390號函影本各
    1紙在卷可稽。
(二)、上開機台有無於使用過程，另行變更遊戲方式乙節，經查獲
    警員丁○○於本院審理中，作證稱：因為遊戲機台種類太多
    ，查獲當時有請被告出示合法鑑定資料，但等了半個小時，
    一直沒有等到，所以就移交由派出所處理，若被告當時有提
    出合法機台文件，伊等就不會移送，本件是因為有插電和IC
    板機台所以才移送等語（見本院卷第40頁），足見警方並非
    因為查獲被告有將系爭機台變更遊戲方式，而僅僅是因為被
    告一時之間無法提出合法佐證資料，即將之移送法辦，所為
    顯屬過於率斷。又經本院委請警員丁○○會同花蓮縣政府工
    商課人員乙○○及被告對於系爭機台使用情形進行會勘，其
    勘驗結果為：勘驗扣押物品清單金歡禧景品販賣機及星座物
    語禮品販賣機共 5台，經廠商測試，因IC板潮顯無法測試。
    另金蘋果樂園販賣機（即景品販賣機） 2台不在現場，故無
    法測試。「觸控資訊」（即EZ TOUCH）及「街頭籃機」，經
    乙○○到場查看，不屬於電子遊戲場業管理條例範疇，因而
    沒有測試等語，此有丁○○所出具之查驗報告1份及照片6張
    在卷可稽，因此，並無積極證據足證被告有將系爭遊戲機台
    任意更改遊戲方式，而達到須要辦理電子遊戲場業營利事業
    登記之必要。
(三)、綜上所述，被告所經營店內雖有擺設系爭機台牟利，但因所
    擺放之機台既均非屬電子遊戲場業管理條例第4條第1項所指
    之電子遊戲機，實難認與電子遊戲場業管理該條第15條之規
    定有違，故而，本件依檢察官所舉之證據及本院調查證據之
    結果，均無法認定被告涉有公訴人所指之違反電子遊戲場業
    管理條例犯行。原審疏未詳究前情，遽為被告有罪科刑之判
    決，自非允洽。本件被告上訴執其並無犯罪行為為由，指摘
    原判決不當，為有理由，自應由本院將原判決撤銷，改諭知
    被告無罪之判決。
四、末按第二審之地方法院合議庭受理簡易判決上訴案件，應依
    通常程序審理，其認案件有刑事訴訟法第 452條所規定，具
    有同法第451條之1第 4項但書所列各款情形之一者，應撤銷
    原判決，逕依通常程序為第一審判決，法院辦理刑事訴訟簡
    易程序案件應行注意事項第14條定有明文。而本案經審理結
    果認為應諭知被告無罪之判決，核屬刑事訴訟法第451條之1
    第4項但書第3款規定之情形，依上開規定，應依通常程序為
    第一審判決，附此敘明。
據上論斷，依刑事訴訟法第452條、第455條之1第1項、第 3項、
第369條第1項、第364條、第301條第1項前段，判決如主文。
本案經檢察官甲○○到庭執行職務。
中　　華　　民　　國　　96　　年　　6 　　月　　29　　日
　　　　　　　　　      臺灣花蓮地方法院刑事第二庭
                            審判長法　官  李 豫 雙
                                  法  官  沈 培 錚
                                  法  官  俞 秀 美
上列正本證明與原本無異。
如對本判決不服，應於送達後10日內，向本院提出上訴狀。（應
抄附繕本）
                                  書記官
中　　華　　民　　國　　96　　年　　7 　　月　　2 　　日
